【裁判字號】    98,訴,302
【裁判日期】    980227
【裁判案由】    違反毒品危害防制條例
【裁判全文】
臺灣彰化地方法院刑事判決  98年度訴字第302號
公  訴  人  臺灣彰化地方法院檢察署檢察官
被      告  甲○○
                    現另案於台灣彰化監獄執行中
上列被告因違反毒品危害防制條例案件，經檢察官提起公訴（97
年度毒偵字第4441號），於本院準備程序中，被告就被訴事實為
有罪之陳述，經合議庭裁定改行簡式審判程序，本院判決如下：
    主  文
甲○○持有第一級毒品，累犯，處有期徒刑伍月，如易科罰金，
以新台幣壹仟元折算壹日；施用第一級毒品，累犯，處有期徒刑
捌月。應執行有期徒刑壹年。扣案之海洛因貳包，合計淨重零點
零玖柒玖公克，宣告沒收銷燬之；另扣案之夾鍊袋貳只，宣告沒
收。
    犯罪事實
一、甲○○於民國92年間，因施用毒品案件，經本院裁定令其入
    觀察、勒戒處所，執行觀察勒戒處分，嗣經評估認為無繼續
    施用毒品之傾向，於92年9月10日釋放而執行完畢，並經臺
    灣彰化地方法院檢察署檢察官以92年度毒偵字第1516號為不
    起訴處分確定。復於94年間，因施用第一級毒品案件，經本
    院94年度訴字第680號、第1223號各判處有期徒刑7月、9月
    確定，上開二罪，經本院定應執行有期徒刑1年3月確定，其
    經入監執行，於95年11月16日縮短刑期假釋出監並付保護管
    束，迄至96年6月26日期滿，未經撤銷假釋視為執行完畢。
    另於。再於97年間，因施用第一級毒品案件，經本院以97
    年訴字2432號判處有期徒刑8月確定，並於94年12月24日入
    監執行中。其猶未戒除毒癮，基於持有第一級毒品之犯意，
    於97年11月18日下午某時，在彰化縣和美鎮大榮國小附近，
    以新台幣一千五百元之代價，向姓名年籍不詳之綽號「阿桃
    」成年男子購買裝有第一級毒品海洛因之夾鍊袋3包而持有
    。其後於97年11月20日上午11時30分許，復基於施用第一級
    毒品海洛因之犯意，在彰化縣鹿港鎮頭南里第五公墓前之空
    地，取出其持有上開海洛因之其中一包，將該海洛因摻入香
    菸內，再點燃吸食之方式，施用第一級毒品海洛因1次。嗣
    於上揭處所施用毒品之際，當場為警查獲，並扣得其持有剩
    餘裝有第一級毒品海洛因之夾鍊袋2包，且經其同意採集尿
    液送驗結果，呈嗎啡陽性反應，而查獲上情。
二、案經彰化縣警察局鹿港分局報請臺灣彰化地方法院檢察署檢
    察官偵查起訴。
    理  由
一、按除被告所犯為死刑、無期徒刑、最輕本刑為3 年以上有期
    徒刑之罪或高等法院管轄第1 審案件者外，於前條第1 項程
    序進行中，被告先就被訴事實為有罪之陳述時，審判長得告
    知被告簡式審判程序之旨，並聽取當事人、代理人、辯護人
    及輔佐人之意見後，裁定進行簡式審判程序；除簡式審判程
    序及簡易程序案件外，第1 審應行合議審判，刑事訴訟法第
    273 條之1 第1 項、第284 條之1 分別定有明文。本件被告
    甲○○所涉係死刑、無期徒刑、最輕本刑為3 年以上有期徒
    刑之罪或高等法院管轄第1 審案件以外之罪，並於本院行準
    備程序時就被訴事實為有罪之陳述，本院合議庭依前揭規定
    ，經評議結果，裁定改由受命法官獨任行簡式審判程序。
二、查被告持有前揭第一級毒品海洛因之事實，經被告於本院審
    理時自白不諱，並有扣得之裝有海洛因粉末之夾鍊袋2包（
    各淨重0.0402公克、0.0577公克，合計淨重0.0979公克)可
    稽，且該經送行政院衛生署草屯療養院鑑定結果，確含第一
    級毒品海洛因成分無訛，此有該院97年12月24日草療鑑字第
    0971200052號鑑定書1紙附卷可稽。另被告施用第一級毒品
    海洛因之事實，業據被告於警詢、偵訊及本院審理時坦承不
    諱，且經其同意採集其尿液送驗結果，確呈嗎啡陽性反應，
    此有彰化縣警察局鹿港分局委託檢驗尿液代號與真實姓名對
    照認證表、詮昕科技股份有限公司於97年12月11日出具之濫
    用藥物尿液檢驗報告等件附卷可稽。據此，足徵被告前揭自
    白核與事實相符，堪予採信。本件事證明確，被告上開犯行
    洵堪認定。
三、按修正毒品危害防制條例就施用毒品者，僅於「初犯」及「
    5 年後再犯」二種情形，有其追訴條件之限制，即須於初犯
    經觀察、勒戒或強制戒治釋放後，5 年內均無施用毒品之行
    為，始能認其前所實施之觀察、勒戒或強制戒治已足遮斷毒
    癮，而得於5 年後再犯時，再予適用初犯之規定，重行觀察
    、勒戒等程序；倘5 年內已經再犯，被依法追訴處罰，縱其
    第3 次（或第3次以上）施用毒品之時間在初犯釋放5年以後
    ，與「5年後再犯」之情形有別，且因已於「5年內再犯」，
    顯見其再犯率甚高，原實施觀察、勒戒或強制戒治，已無法
    收其實效，而無5 年戒斷期之存在，自無再經觀察、勒戒及
    強制戒治之必要，應由檢察官逕行起訴，此有最高法院95年
    度臺非字第59、65號判決及同年度第7次刑事庭會議決定足
    供參照。次按修正毒品危害防制條例依修正後之規定，僅限
    於「初犯」及「5年後再犯」二種情形，始應先經觀察、勒
    戒或強制戒治程序。倘被告於5年內已再犯，經依法追訴處
    罰，縱其第3次（或第3次以上）再度施用毒品之時間，在初
    犯經觀察、勒戒或強制戒治執行完畢釋放5年以後，已不合
    於「5年後再犯」之規定，且因已於「5年內再犯」，顯見其
    再犯率甚高，原實施觀察、勒戒或強制戒治，已無法收其實
    效，即應依該條例第10條處罰（最高法院95年度第7次刑事
    庭會議決議、最高法院97年度第5次刑事庭會議決議要旨參
    照。查本件被告有如犯罪事實欄所述於觀察、勒戒執行完畢
    後之五年內再犯毒品案件，經追訴處罰之事實，此有臺灣彰
    化地方法院檢察署刑案資料查註紀錄表及臺灣高等法院被告
    前案紀錄表各1份在卷可考。本件被告再犯施用第一級毒品
    犯行，按諸前揭說明，即與5年後再犯之情形有別，自應逕
    行追訴。
四、核被告甲○○前揭所為，係犯毒品危害防制條例第11條第1
    項持有第一級毒品罪及第10條第1項之施用第一級毒品罪。
    被告施用第一級毒品海洛因之行為，其持有第一級毒品之低
    度行為，應為其施用第一級毒品之高度行為吸收，不另論罪
    。被告持有上開毒品部分，雖已載明於犯罪事實欄內，惟漏
    載起訴法條，嗣經公訴人於本院審判程序中，補正起訴法條
    為毒品危害防制條例第11條第1項，附此敘明。又被告有上
    開犯罪事實欄所載之前科紀錄，有臺灣高等法院被告前案紀
    錄表、臺灣彰化地方法院檢察署刑案資料查註紀錄表各1 份
    在卷可憑，其於有期徒刑執行完畢後，5年內故意再犯本案
    有期徒刑以上之二罪，均為累犯，各應依刑法第47條第1項
    之規定加重其刑。爰審酌被告曾犯施用毒品案件，經送觀察
    、勒戒處分之執行完畢，有上開前案紀錄表在卷可參，及其
    犯罪之動機、手段、目的，暨其犯後尚知坦承犯行等一切情
    狀，分別量處如主文所示之刑；另持有第一級毒品罪部分，
    諭知易科罰金之標準。上開二罪，並定其應執行有期徒刑1
    年。
五、至於扣案之第一級毒品海洛因2包（合計淨重0.0979公克)
    ，為查獲之第一級毒品，爰依毒品危害防治條例第18條第1
    項前段規定，宣告沒收銷毀之；另裝置上開毒品海洛因之夾
    鍊袋2只，為被告所有，業據被告供承在卷，且供犯罪所用
    之物，爰依刑法第38條第1項第2款之規定，宣告沒收。
據上論斷，應依刑事訴訟法第273條之1第1項、第299條第1 項前
段，毒品危害防制條例第10條第1項、第11條第1項、第18條第1
項前段，刑法第11條前段，第47條第1項、第41條第1項前段、第
2項、第38條第1項第2款，判決如主文。
本案經檢察官鄭少到庭執行職務。
中    華    民    國    98    年    2     月    27    日
                  刑事第六庭      法  官  張德寬
以上正本證明與原本無異。
如不服本判決應於收受判決後10日內向本院提出上訴書狀，並
應敘述具體理由。其未敘述上訴理由者，應於上訴期間屆滿後
20日內向本院補提理由書(均須按他造當事人之人數附繕本)
「切勿逕送上級法院」。
中    華    民    國    98    年    2     月    27    日
                                  書記官  黃得翔
附錄本案論罪科刑法條全文：
毒品危害防制條例第10條第1項
施用第一級毒品者，處 6 月以上 5 年以下有期徒刑。
毒品危害防制條例第11條第1項
持有第一級毒品者，處 3 年以下有期徒刑、拘役或新臺幣 5 萬
元以下罰金
。


司法院資訊處製作；財團法人民間司法改革基金會備份。
